臺灣臺中地方法院刑事判決　　　　　　　　　　　　　　九十四年度訴字第四八號
　　公　訴　人　臺灣臺中地方法院檢察署檢察官
　　被　　　告　甲○○
右列被告因違反著作權法案件，經檢察官提起公訴（九十三年度偵字第一七五八九號
），經被告於準備程序中就被訴事實為有罪之陳述，經本院合議庭裁定由受命法官獨
任進行簡式審判程序審理，判決如左：
    主  文
甲○○連續意圖銷售而擅自以重製之方法侵害他人之著作財產權，處有期徒刑柒月。
緩刑貳年。扣案之銷貨單壹本、電話登記日報表壹張及如附表四所示編號Ｄ４之光碟
片壹片，均沒收之。
    犯罪事實
一、甲○○為址設臺中市○區○○路一段五八號一樓「逢甲電腦商行」（下稱逢甲商
    行）負責人，逢甲商行係以電腦及其週邊設備之販售及維修等為營業項目。甲○
    ○明知如附表二、三所示軟體編號Ｗ２之「Microsoft Windows 2000 SP4」（以
    下「Microsoft」均簡稱「MS」）、Ｗ３之「MS Windows XP Professional  V.
    2002」、Ｏ１之「MS Office 2000」套裝軟體（含MS Access 2000、MS Excel
    2000、MS FrontPage 2000、MS PowerPoint 2000、MS Word 2000、 MS Outlook
    2000等獨立電腦程式著作）、Ｏ２之「MS Office 2002」套裝軟體（含MS
    Access 2002、MS Excel 2002、MS FrontPage 2002、MS PowerPoint 2002、MS
    Word 2002、MS Outlook 2002等獨立電腦程式著作）等電腦軟體，均係丙○○○
    公司（Microsoft Corporation，下稱微軟公司）依著作權法第四條第二款，依
    民國八十二年七月十六日簽署生效之「北美事務協調委員會與美國在臺協會著作
    權保護協定」，及依我國於九十一年一月一日加入世界貿易組織（ＷＴＯ）後，
    適用「與貿易有關之智慧財產權協定」（Agreement on Trade Related Aspects
    of Intellectual Property Rights,Including Trade in counterfeit Goods，
    簡稱TRIPS），而受我國著作權法保護之電腦程式著作，均尚在著作財產權存續
    期間內，任何人非經著作權人微軟公司之同意或授權，不得擅自重製或意圖銷售
    而重製、散布；又甲○○雖係購買前述Ｏ１之正版電腦程式著作光碟片，而取得
    該正版電腦程式著作之合法重製使用權，其亦明知既未另行取得著作權人微軟公
    司之同意或授權，其僅被授權於同一時間將Ｏ１之電腦程式著作重製於一部電腦
    硬碟內使用，其既已將Ｏ１之電腦程式著作重製於其營業使用之如附表一所示編
    號Ａ１之電腦硬碟內，則不得逾越授權，而擅自另為重製或意圖銷售而重製、散
    布該電腦程式著作。詎甲○○竟仍未經微軟公司之同意或授權，即基於營利並進
    而銷售之意圖，為以下之犯行：
  (一)其於九十三年六月間，在前述逢甲商行營業處，基於意圖營利作為營業使用而擅
    自以重製之方法侵害微軟公司之著作財產權之概括犯意，分別使用其以不詳方法
    取得灌錄有Ｗ２電腦程式著作之不詳光碟片（未據扣案）、自不詳成年男子處所
    取得灌錄有Ｗ３電腦程式著作之如附表四所示編號Ｄ４之光碟片一片（已扣案）
    以及前述合法取得灌錄有Ｏ１電腦程式著作之光碟片，先將Ｗ２、Ｏ１之電腦程
    式著作各一件灌錄重製在如附表二所示編號Ａ２之電腦硬碟內，再將Ｗ３、Ｏ１
    之電腦程式著作各一件灌錄重製在如附表二所示編號Ａ３之電腦硬碟內，而將含
    前述電腦程式著作重製物之Ａ２、Ａ３電腦，置於前述逢甲商行營業處一樓，將
    該Ａ２電腦作為門市展示之營業使用、將該Ａ３電腦作為銷售予客戶之電腦安裝
    測試之營業使用，而據以營利。
  (二)其又基於意圖銷售而擅自以重製之方法侵害微軟公司之著作財產權及明知係侵害
    著作財產權之重製物而以移轉所有權之方法散布之概括犯意，分別使用前述Ｄ４
    光碟片（已扣案）、以不詳方法所取得灌錄有Ｏ２電腦程式著作之不詳光碟片（
    未據扣案）以及前述合法取得灌錄有Ｏ１電腦程式著作之光碟片，先於九十三年
    四月三十日，在前述逢甲商行營業處，擅自將Ｗ３、Ｏ１之電腦程式著作各一件
    灌錄重製在如附表三編號Ｔ１之電腦硬碟內，嗣於同年五月三日，以新臺幣（下
    同）一萬五千零三十元之價格，將該Ｔ１電腦（含重製於其內之上開電腦程式著
    作）出售交付予微軟公司委託之市場調查員趙文赫（化名趙德昌）；再於同年九
    月二十四日間，在前述逢甲商行營業處，擅自將Ｗ３、Ｏ２之電腦程式著作各一
    件灌錄重製在如附表三編號Ｔ２之電腦硬碟內，嗣於同年月二十七日，以一萬三
    千元之價格，將該Ｔ２電腦（含重製其內之上開電腦程式著作）出售交付予微軟
    公司委託之市場調查員趙文赫（化名趙德昌）。嗣於同年十月一日上午十一時三
    十分許，為微軟公司代理人會同內政部警政署保二總隊第一大隊第三中隊員警持
    本院核發之搜索票至上址查獲如附表二編號Ａ２、Ａ３等電腦內有上開非法重製
    之電腦程式著作，並扣得如附表四所示之物、銷貨單一本及電話登記日報表一張
    等物，而查悉上情。
二、案經微軟公司委由代理人乙○○律師訴由內政部警政署刑事警察局報請臺灣臺中
    地方法院檢察署檢察官偵查起訴。
    理  由
一、上開犯罪事實，業據被告甲○○於本院準備程序及審理時均坦承不諱，且查：
  (一)如附表二、三所示軟體編號Ｗ２、Ｗ３、Ｏ１、Ｏ２等電腦軟體，確係告訴人微
    軟公司依著作權法第四條第二款、依八十二年七月十六日簽署生效之「北美事務
    協調委員會與美國在臺協會著作權保護協定」、依我國於九十一年一月一日加入
    世界貿易組織（ＷＴＯ）後適用「與貿易有關之智慧財產權協定」，而受我國著
    作權法保護之電腦程式著作，均尚在著作財產權存續期間，被告對此均知之甚詳
    等情，為被告所不爭執，復經告訴代理人乙○○律師具狀並於警、偵訊及本院審
    理時指訴綦詳，並有各該電腦程式著作權利證明文件附卷可稽（詳偵卷第一五０
    至一八一頁），堪信為實在。
  (二)次查，「產品識別」（Product Indentification，簡稱PID）係告訴人公司所使
    用之技術，在於就其授權予每一客戶之單一軟體授權指定一組獨一的號碼，此獨
    一的號碼稱為「產品序號」（Product ID），俾便分辨授權、使用之情形。換言
    之，每套合法授權軟體透過告訴人公司所開發之產品識別工具，可從其產品識別
    工具之兩種主要組合資為判別授權、使用之情形，其一為二十五個字元組成之「
    產品金鑰」（Product Key），其二為二十個字元組成之「產品序號」（Product
    ID），以本件被告所購買之正版Ｏ１電腦程式著作光碟片為例，經被告於本院審
    判期日當庭提出，並經本院當庭安裝勘驗後，該電腦軟體之「產品金鑰」為「QR
    BBK-7JHX4-C2K4K-YYRQ B-Y63K3」，安裝後於電腦螢幕上所顯示之「產品序號」
    為「00000-000-0000000-00000」（詳本院卷第八三至八五頁）。而消費者欲安
    裝該等軟體於其電腦時，須先鍵入獨一的「產品金鑰」，安裝後即於電腦中產生
    一組獨一的「產品序號」，若係安裝隨機版產品，則該二十個字元組成之產品序
    號中（其組成必為XXXXX-OEM-00XXXXX-XXXXX，X代表數字字元），第三組字串00
    後之四碼數字，以及第四組字串之五碼數字，即為該軟體獨一之「安裝識別碼」
    （Serial Number）；若係安裝零售版產品，則該二十個字元組成之產品序號中
    （其組成必為XXXXX-XXX-XXXXXXX-XXXXX，X代表數字字元），第一組字串代表軟
    體程式種類之產品碼，第二組字串為區域碼，第三組字串之前六碼即為「安裝識
    別碼」，第七碼為電腦運算後之核對碼，第四組字串則為電腦運算後隨機產生者
    。苟消費者以相同「產品金鑰」之軟體安裝於一台以上的電腦，則每台電腦上所
    產出之「安裝識別碼」將為相同。從而，在正常安裝使用之情況下，消費者應就
    每台電腦安裝一套獨立個別之電腦軟體，若於多數電腦安裝同一產品序號之軟體
    ，自屬違反著作權法之擅自重製並侵害告訴人公司著作財產權之行徑，此為本院
    職務上所已知之事實，且有告訴代理人所提出之微軟隨機版之產品識別說明、微
    軟零售版之產品識別說明各一紙附卷可稽（詳偵卷第七０至七一頁）。
  (三)又查，被告於前述時間、地點，分別未經告訴人公司之同意或授權，即將前述電
    腦程式著作分別灌錄重製在如附表二、附表三所示編號Ａ２、Ａ３、Ｔ１、Ｔ２
    之電腦硬碟內，而將含前述電腦程式著作重製物之Ａ２、Ａ３電腦作為其營業之
    使用，另將含前述電腦程式著作重製物之Ｔ１、Ｔ２電腦出售交付予證人趙文赫
    （即告訴人公司委託之市場調查員），其中Ａ２、Ａ３、Ｔ１電腦硬碟內之Ｏ１
    電腦軟體之安裝識別碼均屬相同，Ａ３、Ｔ１、Ｔ２電腦硬碟內之Ｗ３電腦軟體
    之安裝識別碼亦核屬相同，嗣為警於上址搜索查獲等情，業據告訴代理人具狀並
    於警、偵訊及本院審理時指訴綦詳，並據證人趙文赫於警詢時證述明確，且有本
    院九十三年度聲搜字第二四九五號搜索票、搜索扣押筆錄、扣押物品目錄表、查
    獲現場圖、告訴人公司所提出之逢甲商行電腦軟體統計表、電腦軟體比較表等各
    一份、銷貨單影本六紙、微軟隨機版之產品識別說明一紙、微軟零售版之產品識
    別說明一紙、Ｔ１及Ｔ２電腦硬碟內軟體產品序號（含安裝識別碼）及電腦程式
    內容等勘驗畫面列印資料各十七紙、二十三紙、Ａ２及Ａ３電腦硬碟內軟體產品
    序號（含安裝識別碼）及電腦程式內容等勘驗畫面照片六十三幀、逢甲商行營利
    事業登記資料一份等存卷足憑（詳偵卷第九至十三頁、第三五至七一頁、第七六
    至一二九頁、第一八三至二０三頁、本院卷第九六至九七頁），此外，尚有被告
    用以灌錄重製於Ａ３、Ｔ１、Ｔ２電腦硬碟內所使用之如附表四所示編號Ｄ４之
    光碟片一片，扣案可佐。從而，被告既將Ｗ３、Ｏ１等電腦軟體重製於二部以上
    之電腦，復未能提出合法取得Ｗ２、Ｏ２等電腦軟體重製使用權之證明資料，則
    被告上開重製各該電腦程式著作之行為，即難謂為合法，堪可認定。
  (四)再查，被告於重製上開電腦程式著作於Ａ２、Ａ３電腦硬碟內後，確將該等電腦
    置於逢甲商行營業處所一樓，分別供門市展示及維修測試等營業上之使用等情，
    除據被告坦承不諱外（詳本院卷第三四頁），亦核與前述卷附之查獲現場圖所示
    擺設位置相符（詳偵卷第一三頁），而被告既係將Ａ２電腦供門市展示以利招攬
    生意，復將Ａ３電腦供維修測試以完成販售電腦予客戶之銷售行為，則被告係基
    於營利之意圖而灌錄重製上開電腦程式著作於Ａ２、Ａ３電腦硬碟內，足堪認定
    ；又依據前述卷附之銷貨單影本所示，銷貨單上固僅載有證人趙文赫先後購買Ｔ
    １、Ｔ２電腦之硬體設備規格及其售價，而未另行載有灌錄重製其內之電腦程式
    著作部分價格為何，然被告既係以販賣電腦設備而附贈上開電腦程式著作重製物
    之方式為銷售行為，則其因附贈而灌錄重製上開電腦程式著作以利銷售之行為，
    當屬銷售行為之一部分，而應認為其係基於銷售之意圖，而擅自以重製之方法侵
    害告訴人公司之著作財產權，進而以移轉所有權之方法散布該等電腦程式著作重
    製物，附此敘明。
  (五)綜上所述，被告自白核與事實相符，得為證據，且堪採信，故本件事證業臻明確
    ，被告上開犯行，洵堪認定。
二、本案論罪科刑部分：
  (一)查被告為上開「犯罪事實一、(一)」所載之犯行後，著作權法已於九十三年九月一
    日修正公布施行，並於同年月三日生效。被告所為「犯罪事實一、(一)」犯行部分
    ，係違反修正前著作權法第八十七條第五款之「明知係侵害電腦程式著作財產權
    之重製物而作為營業之使用者」，應依修正前著作權法第九十三條第一項第二款
    之「意圖營利而以第八十七條第五款之方法侵害他人之著作財產權者，處二年以
    下有期徒刑、拘役，或併科新臺幣五十萬元以下罰金」之罪論處，並違反修正前
    著作權法第九十一條第一項之「意圖營利而以重製之方法侵害他人之著作財產權
    者，處五年以下有期徒刑、拘役，或併科新臺幣二十萬元以上二百萬元以下罰金
    」之規定，且二罪間有方法、目的之牽連犯關係，應從一重之修正前著作權法第
    九十一條第一項之罪論處；若適用修正後著作權法，被告所為「犯罪事實一、(一)
    」犯行部分，則係違反修正後著作權法第八十七條第五款之「以侵害電腦程式著
    作財產權之重製物作為營業之使用者」，而應依修正後著作權法第九十三條第三
    款之「以第八十七條第五款之方法侵害他人之著作財產權者，處二年以下有期徒
    刑、拘役，或科或併科新臺幣五十萬元以下罰金」之罪論處，並違反修正後著作
    權法第九十一條第一項之「擅自以重製之方法侵害他人之著作財產權者，處三年
    以下有期徒刑、拘役，或科或併科新臺幣七十五萬元以下罰金」之規定，且二罪
    間有方法、目的之牽連犯關係，應從一重之修正後著作權法第九十一條第一項之
    罪論處。是則就修正前、後之上開規定綜合比較結果，無論就刑度及構成要件均
    有所不同，於本件而論，修正前之著作權法並無較有利於行為人之情形，故依刑
    法第二條第一項前段之規定，被告此部分犯行自應適用九十三年九月一日修正後
    之著作權法，先予敘明。
  (二)其次，按連續數行為而犯同一之罪名者，以一罪論，為刑法第五十六條所明定。
    是連續犯之數行為，在法律上既綜合論以一罪，而為一個評價，則於法律有修正
    變更之際，茍一部犯行發生在法律修正變動前之舊法時期，一部係在新法施行後
    所犯，因連續犯屬裁判上之一罪，在法律上既綜合各犯罪行為而為一個評價，故
    應依最後行為所應適用之新法處斷，而無刑法第二條第一項但書規定之新舊法比
    較適用問題（最高法院九十二年度台上字第二四三九號判決要旨參照）。查被告
    關於上開「犯罪事實一、(二)」所載之連續犯行部分，其一部犯行雖發生在著作權
    法修正前，惟他部犯行則在著作權法修正施行後所犯，故被告此部分犯行即應適
    用九十三年九月一日修正後之著作權法，不生新舊法比較適用問題，合先敘明。
  (三)故核被告於「犯罪事實一、(一)」所為，係違反修正後著作權法第八十七條第五款
    之規定，應依同法第九十三條第三款之以侵害電腦程式著作財產權之重製物作為
    營業之使用之方法侵害他人之著作財產權罪論處，並犯修正後著作權法第九十一
    條第一項之擅自以重製之方法侵害他人之著作財產權罪，公訴人未為新舊法之比
    較，且逕論以修正後著作權法第九十一條第二項之罪，均有未洽，惟其起訴之基
    本社會事實既屬同一，本院自應予審理，並變更其起訴法條。被告於「犯罪事實
    一、(二)」所為，則係犯修正後著作權法第九十一條第二項之意圖銷售而擅自以重
    製之方法侵害他人之著作財產權罪，並犯修正後著作權法第九十一條之一第二項
    之明知係侵害著作財產權之重製物而散布罪。
  (四)被告分別於同一時間、地點，將Ｗ２、Ｏ１（含前述六種獨立電腦程式著作，以
    下均同）之電腦程式著作各一件灌錄重製在Ａ２之電腦硬碟內、將Ｗ３、Ｏ１之
    電腦程式著作各一件灌錄重製在Ａ３之電腦硬碟內、將Ｗ３、Ｏ１之電腦程式著
    作各一件灌錄重製在Ｔ１之電腦硬碟內、將Ｗ３、Ｏ２（含前述六種獨立電腦程
    式著作）之電腦程式著作各一件灌錄重製在Ｔ２之電腦硬碟內，均係分別於同一
    時間、地點，利用同一犯罪機會接續為之，分別侵害同一法益，且分別係為完成
    單一犯罪之目的，各為接續犯，均分別為實質上之一罪。
  (五)被告於「犯罪事實一、(一)」部分，先後二次以侵害電腦程式著作財產權之重製物
    作為營業之使用之方法侵害他人之著作財產權之犯行、擅自以重製之方法侵害他
    人之著作財產權之犯行，於「犯罪事實一、(二)」部分，先後二次意圖銷售而擅自
    以重製之方法侵害他人之著作財產權之犯行、明知係侵害著作財產權之重製物而
    散布之犯行，均時間緊接、方法相同，分別觸犯構成要件相同之罪名，顯係分別
    基於概括犯意反覆為之，應各依連續犯之規定論以一罪，並分別依法加重其刑。
  (六)被告於「犯罪事實一、(一)」部分，係以擅自重製之方法侵害他人之著作財產權之
    手段，達到以侵害電腦程式著作財產權之重製物作為營業使用之目的，所犯上開
    兩罪之間，有方法、目的之牽連關係，應從一重之修正後著作權法第九十一條第
    一項之擅自以重製之方法侵害他人之著作財產權罪處斷。被告於「犯罪事實一、
    (二)」部分，係以意圖銷售而擅自以重製之方法侵害他人之著作財產權之手段，達
    到以明知係侵害著作財產權之重製物而散布之目的，所犯上開兩罪之間，亦有方
    法、目的之牽連關係，應從一重之修正後著作權法第九十一條第二項之意圖銷售
    而擅自以重製之方法侵害他人之著作財產權罪處斷。再者，被告既係以將Ａ２電
    腦供門市展示以利招攬生意，復將Ａ３電腦供維修測試以完成販售電腦予客戶之
    銷售行為，嗣後果以此將Ｔ２電腦銷售並以移轉所有權之方法散布予證人趙文赫
    收受，則其所犯修正後著作權法第九十一條第一項之擅自以重製之方法侵害他人
    之著作財產權之罪，要與其所犯修正後著作權法第九十一條第二項之意圖銷售而
    擅自以重製之方法侵害他人之著作財產權之罪，亦有方法、目的之牽連關係，應
    從一重之修正後著作權法第九十一條第二項之意圖銷售而擅自以重製之方法侵害
    他人之著作財產權罪處斷。
  (七)又被告將軟體編號Ｏ１中之「MS Outlook 2000」獨立電腦程式著作擅自重製在
    Ａ２電腦硬碟內之犯行，雖末據公訴人起訴，惟此部分既與前揭公訴人起訴部分
    之事實（即附表二電腦編號Ａ２部分之Ｗ２及其餘Ｏ１電腦程式著作部分）有接
    續犯之關係，屬事實上一罪之法律關係，被告此部分犯行，自亦在本院審理之範
    圍，附此敘明。
  (八)爰審酌被告並無任何前科，有臺灣臺中地方法院檢察署刑案資料查註紀錄表及臺
    灣高等法院被告全國前案紀錄表各一份在卷可憑，被告素行堪稱良好，其以擅自
    重製之方法而以侵害告訴人公司電腦程式著作財產權之重製物作為營業使用之行
    為，以及意圖銷售而擅自重製告訴人公司之電腦程式著作並進而以移轉所有權之
    方式散布之行為，顯然漠視對他人智慧財產結晶之保護與尊重，並影響我國保護
    智慧財產權之國際形象，惟被告重製、散布之時間、次數等情節均非惡重，所獲
    利益尚非鉅大，復於犯後深表悔悟，而於本院審理時坦承全部犯行，犯後態度堪
    稱良好，暨審酌其為謀生計之犯罪動機、其智識程度、學歷等一切情狀，爰量處
    如主文所示之刑，以示警懲。
  (九)末查，被告前未曾受有期徒刑以上刑之宣告，有前述刑案紀錄資料在卷可佐，本
    院審酌被告業已坦承全部犯行，深具悔意，其遭查獲之犯罪情節尚非惡重，次斟
    酌我國著作權法迭番修正，係基於科技日趨進步、傳統商業模式日益變革，而為
    因應國際間保護著作財產權之趨勢、促進全體人類文化發展之目的、對於國內、
    外著作財產權人經濟利益保護之需求，除於民事損害賠償部分增設舉證責任轉換
    及具有懲罰性質之賠償金求償機制之外，亦求以刑事處遇、科以刑責之方式，以
    期赫阻著作財產權遭不法侵害之效果，然侵害他人著作財產權之犯罪行為，其罪
    責性質畢竟與傳統自然犯罪（如侵害個人生命、身體、自由、財產之個人法益犯
    罪）互殊，著作財產權人經濟利益上之損失尚可透過民事損害賠償機制獲得填補
    ，再審酌本件告訴人公司於本案審理期間，業已對被告提起刑事附帶民事損害賠
    償之訴（告訴人係依著作權法第八十八條第三項之規定求償，訴之聲明包括被告
    應給付原告一千五百萬元之損害賠償金等等，經本院於本案判決時，業已同時以
    本院九十四年度附民字第三五號裁定移送本院民事庭審理之，附此敘明），本院
認為綜合被告素行、犯案情節、犯罪所生損害及犯後態度以觀，信其經此偵審、
    判刑之教訓，當知所警惕而無再犯之虞，本院綜核各情，認為所宣告之刑，以暫
    不執行為適當，爰併予宣告緩刑二年，以啟自新。
三、本案諭知沒收部分：
  (一)扣案之銷貨單一本、電話登記日報表一張及如附表四所示編號Ｄ４之光碟片一片
    ，為被告所有，且分別係其用以登記銷售紀錄及將Ｗ３之電腦程式著作灌錄重製
    在Ａ３、Ｔ１、Ｔ２電腦硬碟內所使用者，均屬被告為本件犯罪所用之物，業據
    被告供承明確，爰均依著作權法第九十八條前段之規定，宣告沒收之。至於扣案
    之正版軟體紀錄表一張及灌錄軟體紀錄表三張，均為被告為警查獲當時，由被告
    自行或由員警制作之紀錄資料，核非被告為本件犯罪所用或因本件犯罪所得之物
    甚明，爰不予宣告沒收之。
  (二)扣案如附表四所示編號Ｄ１之光碟片一片，雖為被告重製而為其所有之物，但本
    院依全案現存可供調查之證據顯示，均查無該編號Ｄ１之光碟片，有何亦為被告
    供本件犯罪所用或因本件犯罪所得之物之證據，本院即無得宣告沒收之；又編號
    Ｄ１之光碟片，乃被告購買「MS Windows 98 第一版」之正版電腦程式著作光碟
    片後自行重製備份一節，業據被告於本院審理時提出該「MS Windows 98 第一版
    」之正版電腦程式著作光碟片為證，除經本院勘驗屬實外，亦經告訴代理人當庭
    勘驗後確認無誤，則被告重製該Ｄ１光碟片之行為，難認有何逾越合理使用之範
    圍，併此敘明。扣案如附表四所示編號Ｄ２、Ｄ３之光碟片各一片，亦為被告重
    製而為其所有之物，然該等光碟片係被告購買Ｏ１之正版電腦程式著作光碟片（
    產品金鑰為QRBBK-7JHX4-C2K4K-YYRQB-Y63K3；產品序號為00000-000-0000000-X
    XXXX）後自行重製備份一節，業據被告於本院審理時提出該Ｏ１之正版電腦程式
    著作光碟片為證，除經本院於審判期日當庭安裝勘驗屬實外，亦經告訴代理人當
    庭勘驗後確認無誤（詳本院卷第八三至八五頁），則被告重製該Ｄ２、Ｄ３光碟
    片之行為，尚難認有何逾越合理使用之範圍，合先敘明；又被告係使用Ｏ１正版
    電腦程式著作光碟片，將Ｏ１之電腦程式著作另行灌錄重製在Ａ２、Ａ３、Ｔ１
    等電腦硬碟內一節，為被告始終供承在卷（詳偵卷第六頁、第二六頁、本院卷第
    八三頁），則扣案之Ｄ２、Ｄ３光碟片各一片，則難認為被告供本件犯罪所用或
    因本件犯罪所得之物，本院亦無得宣告沒收之。
  (三)前述被告所有之Ｏ１正版電腦程式著作光碟片，雖為被告為本件犯罪所用之物，
    然該套裝軟體之合理市場價格達二萬元左右（本院卷第六五頁建議售價表可參）
    ，價值不菲，而被告業已坦承全部犯行而深有悔意，若復將該正版軟體斷然宣告
    沒收，對於被告所招致之損害及產生之懲處效果，有逾其犯行之可責程度之虞，
    亦有不符比例原則之慮，故本院認為該正版電腦程式著作光碟片，以不予宣告沒
    收為宜，爰不予宣告沒收之。
  (四)於現場查獲而未據扣案之如附表一所示之Ａ１電腦，雖係被告基於營利意圖而置
    於上開營業處所供管理客戶資料之營業使用（詳本院卷第三四頁及前述查獲現場
    圖），而為被告供本件散布非法重製物之犯罪所用之物（惟其重製Ｗ１、Ｏ１電
    腦程式著作之行為，尚未違反著作權法，詳後述不另為無罪諭知部分），而同於
    現場查獲而未據扣案之如附表二所示之Ａ２、Ａ３電腦，雖亦係被告所有，並係
    其基於營利意圖而分別供門市展示、維修測試之用，亦為被告供本件散布非法重
    製物之犯罪所用之物及因本件擅自重製上開電腦程式著作犯罪所得之物，然各該
    電腦設備（含螢幕、主機板、硬碟、軟碟機、中央處理器、電源配線），一般合
理市場價格均達上萬元之譜，價值不菲，且為被告負擔家計、經營商行業務所需
    用之物，而被告業已坦承全部犯行而深有悔意，若復將該等Ａ１、Ａ２、Ａ３電
    腦設備斷然宣告沒收，對於被告所招致之損害及產生之懲處效果，有逾其犯行之
    可責程度之虞，亦有不符比例原則之慮，故本院認為該等Ａ１、Ａ２、Ａ３電腦
    設備，均以不予宣告沒收為宜，爰不予宣告沒收之。
  (五)未據扣案之灌錄有Ｗ２電腦程式著作之不詳光碟片及灌錄有Ｏ２電腦程式著作之
    不詳光碟片，雖均為被告供本件犯罪所用之物，然本院既查無有何積極證據足資
    證明確係被告擅自重製所得之光碟重製物，即要與著作權法第九十八條但書之規
    定不符；又該等光碟片所在不明、外觀不詳，為免滋生將來執行之困擾，本院即
    不予宣告沒收之，併此敘明。
四、本案不另為無罪諭知部分：
  (一)公訴意旨尚認：被告將Ｗ１、Ｏ１等電腦程式著作各一件灌錄重製在如附表一所
    示編號Ａ１之電腦硬碟內後，亦置於前述營業處作為營業之使用，其該部分所為
    ，亦違反修正後著作權法第八十七條第五款之規定，應依同法第九十三條第三款
    之以侵害電腦程式著作財產權之重製物作為營業之使用之方法侵害他人之著作財
  產權罪嫌論處，並涉犯修正後著作權法第九十一條第二項之意圖銷售而擅自以重
    製之方法侵害他人之著作財產權罪嫌（按該部分若係成罪，應係犯修正後著作權
    法第九十一條第一項之擅自以重製之方法侵害他人之著作財產權罪嫌）。
  (二)然查，被告在Ａ１電腦硬碟內所灌錄重製之Ｗ１電腦程式著作，業據被告於本院
    審理時提出該Ｗ１之正版電腦程式著作光碟片為證，除經本院於審判期日當庭安
    裝勘驗，勘驗結果為該正版電腦程式著作與Ａ１電腦硬碟內之Ｗ１電腦程式著作
    之安裝識別碼確屬相同外，亦經告訴代理人當庭勘驗後確認無誤（詳本院卷第八
    三至八五頁），則本院既查無被告有何逾越授權而擅自將該Ｗ１電腦程式著作擅
    自重製在其他電腦硬碟內之事實，則該部分即難認被告有何違反著作權法之犯行
    。而被告在Ａ１電腦硬碟內所灌錄、重製之Ｏ１電腦程式著作，雖亦經被告另行
    擅自灌錄重製在前述Ａ２、Ａ３、Ｔ１等電腦硬碟中，然被告既於本院審理時提
    出該Ｏ１之正版電腦程式著作光碟片為證，並經本院於審判期日當庭安裝勘驗，
    勘驗結果為其安裝識別碼確屬相同外，亦經告訴代理人當庭勘驗後確認無誤（詳
    本院卷第八三至八五頁），則被告本即取得將Ｏ１電腦程式著作重製在一部電腦
    硬碟內使用之授權。是則被告將Ｗ１、Ｏ１等電腦程式著作灌錄重製在如附表一
    所示編號Ａ１之電腦硬碟內之行為，難認已違反告訴人公司之同意及授權，告訴
    人此部分指陳，即顯與事實不符，無以採信。
  (三)綜上所述，公訴人或告訴人所舉之證據，均不足以證明被告將Ｗ１、Ｏ１等電腦
    程式著作灌錄重製在如附表一所示編號Ａ１之電腦硬碟內之行為，確屬違反著作
    權法之犯行，本院復查無任何積極證據足資證明被告該部分確係犯被訴之犯行，
    則該部分即屬不能證明，本應為被告無罪之判決，然公訴人既認此部分與前述有
    罪部分為連續犯、牽連犯等裁判上一罪之法律關係，本院爰不另為無罪之諭知，
    併此敘明。
五、據上論斷，應依刑事訴訟法第二百七十三條之一第一項、第二百九十九條第一項
    前段、第三百條，修正後著作權法第九十一條第一項、第二項、第八十七條第五
    款、第九十三條第三款、第九十一條之一第二項、第九十八條前段，刑法第十一
    條、第二條第一項前段、第五十六條、第五十五條、第七十四條第一款，判決如
    主文。
中      華      民      國      九十四      年    四    月    二十七    日
                              臺灣臺中地方法院刑事第十一庭
                                        法  官  廖  慧  如
右正本證明與原本無異。
如不服本判決，應於判決送達後十日內向本院提出上訴狀，上訴於臺灣高等法院臺中
分院（須附繕本）。
                                          書記官
中      華      民      國      九十四      年    五    月      二     日
附錄論罪法條全文
修正後著作權法第九十一條第一項、第二項
擅自以重製之方法侵害他人之著作財產權者，處三年以下有期徒刑、拘役，或科或併
科新臺幣七十五萬元以下罰金。
意圖銷售或出租而擅自以重製之方法侵害他人之著作財產權者，處六月以上五年以下
有期徒刑，得併科新臺幣二十萬元以上二百萬元以下罰金。
修正後著作權法第九十一之一第二項
明知係侵害著作財產權之重製物而散布或意圖散布而公開陳列或持有者，處三年以下
有期徒刑，得併科新臺幣七萬元以上七十五萬元以下罰金。
修正後著作權法第九十三條
有下列情形之一者，處二年以下有期徒刑、拘役，或科或併科新臺幣五十萬元以下罰
金：
一、侵害第十五條至第十七條規定之著作人格權者。
二、違反第七十條規定者。
三、以第八十七條第一款、第三款、第五款或第六款方法之一侵害他人之著作權者。
    但第九十一條之一第二項及第三項規定情形，不包括在內。
修正後著作權法第八十七條
有下列情形之一者，除本法另有規定外，視為侵害著作權或製版權：
一、以侵害著作人名譽之方法利用其著作者。
二、明知為侵害製版權之物而散布或意圖散布而公開陳列或持有者。
三、輸入未經著作財產權人或製版權人授權重製之重製物或製版物者。
四、未經著作財產權人同意而輸入著作原件或其重製物者。
五、以侵害電腦程式著作財產權之重製物作為營業之使用者。
六、明知為侵害著作財產權之物而以移轉所有權或出租以外之方式散布者
     ，或明知為侵害著作財產權之物，意圖散布而公開陳列或持有者。
附表一
┌────┬────┬────────────┬────────────┐
│電腦編號│軟體編號│   軟體名稱及其版本     │產品序號（含安裝識別碼）│
├────┼────┼────────────┼────────────┤
│  Ａ１  │  Ｗ１  │MS Windows     98 第二版│15904-OEM-0000000-00000 │
│        ├────┼────────────┼────────────┤
│        │  Ｏ１  │MS Access      2000     │00000-000-0000000-00000 │
│        │        │MS Excel       2000     │                        │
│        │        │MS Front Page  2000     │                        │
│        │        │MS Power Point 2000     │                        │
│        │        │MS Word        2000     │                        │
│        │        │MS Outlook     2000     │                        │
└────┴────┴────────────┴────────────┘
附表二
┌────┬────┬────────────┬────────────┐
│電腦編號│軟體編號│   軟體名稱及其版本     │產品序號（含安裝識別碼）│
├────┼────┼────────────┼────────────┤
│  Ａ２  │  Ｗ２  │MS Windows     2000 SP4 │52262-OEM-0000000-00000 │
│        ├────┼────────────┼────────────┤
│        │  Ｏ１  │MS Access      2000     │00000-000-0000000-00000 │
│        │        │MS Excel       2000  │                        │
│        │        │MS Front Page  2000     │（起訴書漏載MS Outlook  │
│        │        │MS Power Point 2000     │  2000部分，被告重製證據│
│        │        │MS Word        2000     │  詳偵卷第一０七頁）    │
│        │        │MS Outlook     2000     │                        │
├────┼────┼────────────┼────────────┤
│  Ａ３  │  Ｗ３  │MS Windows XP           │00000-000-0000000-00000 │
│        │        │Professional 2002       │                        │
│        ├────┼────────────┼────────────┤
│        │  Ｏ１  │MS Access      2000     │00000-000-0000000-00000 │
│        │        │MS Excel       2000     │                        │
│        │        │MS Front Page  2000     │                        │
│        │        │MS Power Point 2000     │                        │
│        │        │MS Word        2000     │                        │
│      │        │MS Outlook     2000     │                        │
└────┴────┴────────────┴────────────┘
附表三
┌────┬────┬────────────┬────────────┐
│電腦編號│軟體編號│   軟體名稱及其版本     │產品序號（含安裝識別碼）│
├────┼────┼────────────┼────────────┤
│  Ｔ１  │  Ｗ３  │MS Windows XP           │00000-000-0000000-00000 │
│        │        │Professional V.2002     │                        │
│        ├────┼────────────┼────────────┤
│        │  Ｏ１  │MS Access      2000     │00000-000-0000000-00000 │
│        │        │MS Excel       2000     │                        │
│        │        │MS Front Page  2000     │（其中MS Access 2000部分│
│        │        │MS Power Point 2000     │，起訴書誤載為00000-000-│
│        │        │MS Word        2000     │0000000-00000）         │
│        │        │MS Outlook     2000     │                        │
├────┼────┼────────────┼────────────┤
│  Ｔ２  │  Ｗ３  │MS Windows XP           │00000-000-0000000-00000 │
│        │        │Professional V.2002     │                        │
│        ├────┼────────────┼────────────┤
│        │  Ｏ２  │MS Access      2002     │00000-000-0000000-00000 │
│        │        │MS Excel       2002     │                        │
│        │        │MS Front Page  2002     │                        │
│        │        │MS Power Point 2002     │                        │
│        │        │MS Word        2002     │                        │
│        │        │MS Outlook     2002     │                        │
└────┴────┴────────────┴────────────┘
附表四  扣案光碟片於本院審理期日當庭安裝勘驗之結果
┌────┬───────────────┬──────────────┐
│光碟編號│   軟體名稱及其版本       │         安裝識別碼         │
├────┼───────────────┼──────────────┤
│  Ｄ１  │MS Windows 98 第一版          │（未安裝故不詳）            │
├────┼───────────────┼──────────────┤
│  Ｄ２  │MS Windows 98 第二版          │XXXXX-OEM-0000000-00000     │
├────┼───────────────┼──────────────┤
│  Ｄ３  │MS Windows 98 第二版          │XXXXX-OEM-0000000-00000     │
├────┼───────────────┼──────────────┤
│  Ｄ４  │MS Windows XP                 │00000-000-0000000-XXXXX     │
│        │Professional V.2002           │                            │
└────┴───────────────┴──────────────┘
（以下空白）
